【裁判字號】    94,上重更(一),126
【裁判日期】    950509
【裁判案由】    違反毒品危害防制條例
【裁判全文】
臺灣高等法院花蓮分院刑事判決   94年度上重更(一)字第126號
上  訴  人
即  被  告  甲○○  NGUY.
選任辯護人  魏辰州律師
上列上訴人因違反毒品危害防制條例案件，不服臺灣臺東地方法
院94年度重訴字第3號中華民國94年6月17日第一審判決（起訴案
號：臺灣臺東地方法院檢察署93年度偵字第2675號），提起上訴
，經判決後由最高法院發回，本院判決如下：
    主  文
原判決撤銷。
甲○○共同連續販賣第一級毒品，處無期徒刑，褫奪公權終身，
並於刑之執行完畢或赦免後驅逐出境。扣案之第一級毒品海洛因
貳包（合計淨重貳佰捌拾壹點玖貳公克，海洛因純度百分之三十
四點五○，純質淨重玖拾柒點貳陸公克）沒收併銷燬之；包裹海
洛因用之包裝紙貳包、糖果罐貳瓶，沒收之；販毒所得之財物新
臺幣伍仟元沒收之，如全部或一部不能沒收時，以其財產抵償之
。
    事  實
一、甲○○（越南人，與我國國民乙○○結婚，申請來臺居留，
    最近一次准許居留期間為民國93年7月21日至94年7月21日，
    尚未取得中華民國國籍）於93年3月間，經蔡姓之人介紹認
    識丁○○（57年7月10日生，其販賣第一級毒品部分另由本
    院95年度上更一字第18號判處罪刑），丁○○知悉甲○○在
    越南有辦法買到較便宜之第一級毒品海洛因，即以新台幣
    50,000 元之代價商請甲○○帶其前往越南購買海洛因，甲○○因平日即有施用海洛因，乃予應允，而與丁○○共同基
    於走私、運輸第一級毒品海洛因之犯意，於93年3月23日陪
    同丁○○搭乘飛機前往越南，而後帶路由丁○○向不詳姓名
    之人購買價格新台幣160,000元之第一級毒品海洛因，旋於
    翌日即93年3月24日共同走私及運輸上開毒品，由越南搭機
    返回台灣，丁○○依約將其中價值50,000元之海洛因交付甲○○，甲○○則欲留供己用。93年6月間，甲○○認識丙○○（58年9月16日生）後，復與丙○○共同基於走私、運輸
    及販賣第一級毒品海洛因以營利之概括犯意，於93年6月10
    日，由丙○○拿出新台幣100,000元，交由甲○○搭機前往
    越南，向不詳姓名之人購買價格新台幣50,000元之第一級毒
    品海洛因，旋於翌日即93年6月11日走私及運輸上開毒品，
    由越南搭機返回台灣，除留下些許外，將其餘海洛因交給丙○○販賣。93年7月至同年10月間，甲○○即以蔡姓男子提
    供其使用之0000000000號行動電話，與王信加所使用之
    0000000000號行動電話，聯絡買賣第一級毒品海洛因之數量
    及交易時間、地點，而後由甲○○或丙○○攜帶第一級毒品
    海洛因，至臺東縣臺東市九龍城電子遊戲場、附近統一超商
    、中華路與豐榮路之紅綠燈路口、中華路麥當勞速食店旁貴
    族世家牛排館前或市區內某加油站等地，以每小包新臺幣
    1,000元之代價，販賣第一級毒品海洛因給王信加，每次一
    小包，共計交易五次，得款新台幣5,000元。93年10月31日
    ，甲○○又搭機前往越南，以丙○○所給之款項，向不詳姓
    名之人購買價格美金17, 000元之第一級毒品海洛因，而後
    以其購得之糖果紙包裝成糖果狀，藏放於其購得之二瓶糖果
    罐內，再將糖果罐分置於行李箱中，旋於同年11月2日，走
    私及運輸上開毒品，由越南搭機返回台灣。同日晚上11時30
    分許，甲○○入境桃園中正機場，經臺東縣警察局刑警隊人
    員持搜索票會同財政部關稅局海關人員及內政部航空警察局
    刑警隊人員，對其身體及所攜之行李進行檢查、搜索時，甲○○見勢不妙，竟自行李轉盤上提取他人之行李箱供檢查，
    警方發覺有異，終於在行李轉盤上發現甲○○托運之行李箱
    二只，並於二只行李箱內分別查獲一瓶糖果罐及罐中以上開
    糖果紙包裝之第一級毒品海洛因二包，合計淨重281. 92公
    克，空包裝重92. 11公克，海洛因純度34.50%，純質淨重
    97.26公克。
二、案經臺東縣警察局移送臺灣臺東地方法院檢察署檢察官偵查
    起訴。
    理  由
壹、有罪部分：
一、上開事實，業據上訴人即被告於本院95年2月21日及3月7日
    審理時供承屬實，核與證人王信加於偵查及原審，及證人丁○○於本院證述之情節相符，並有0000000000號行動電話申
    請人資料，及0000000000號行動電話自93年10月9日至同年
    月25日間之通聯紀錄、監聽通話譯文附卷可稽（原審卷第39
    頁；臺灣臺東地方法院檢察署93年度聲監續字第39號卷第5
    至8頁）。又被告確於上揭時間三次搭機前往越南購買毒品
    ，亦有內政部警政署入出境管理局95年3月13日境信品字第
    09510172130號函及檢附之入出國日期證明書二張在卷足佐
    。復有扣案之糖果罐二瓶及罐中以上開糖果紙包裝之第一級
    毒品海洛因二包可證，該二包物品經送請法務部調查局以化
    學呈色法及氣相層析質譜儀分析法鑑驗結果，確含第一級毒
    品海洛因成分，合計淨重281.92公克，空包裝重92.11公克
    ，海洛因純度34.50%，純質淨重97.26公克，亦有該局94年
    1月26日調科壹字第260000266號鑑定通知書一紙附卷可考。
    被告於本院95年4月18日審理時改稱伊沒有販賣海洛因云云
    ，與其先前說詞及卷證資料不符，無非卸責之詞，不足採取
    。
二、證人丙○○雖於本院證稱沒有拿錢給被告到越南購買毒品云
    云；惟與被告對質結果，被告仍堅稱丙○○確有拿錢給伊購
    買海洛因，衡情亦難期待丙○○為不利於己之供述，是丙○○之證詞顯不足為被告有利之證明。
三、再毒品買賣，係屬嚴重違法行為，非可公然為之，而販毒之
    刑度甚重，係眾所週知之事實，依一般經驗法則，販賣毒品
    者鋌而走險，茍非意在營利，所為何來？是被告販賣毒品海
    洛因，係基於營利之意圖，已極顯然。
四、被告既與丁○○一同自越南走私、運輸第一級毒品海洛因到
    臺灣，則被告此部分之行為與丁○○間自有犯意聯絡及行為
    分擔。另被告與丙○○走私、運輸及販賣第一級毒品海洛因
    部分，係由丙○○出資，再由被告前往越南購買海洛因攜回
    台灣販賣，二人間有犯意聯絡及行為分擔，亦可認定。又販
    賣毒品罪，並不以販入後復行販出為必要，祇要基於營利之
    意圖，將毒品販入或販出，有一於此，其販賣毒品即屬既遂
    。是被告最後一次自越南攜回海洛因入境即被查獲，雖尚未
    販出，其販毒之行為已經既遂。本件事證明確，被告犯行堪
    以認定。
五、核被告所為，關於其與丁○○走私、運輸第一級毒品海洛因
    部分，係犯懲治走私條例第2條第1項私運管制物品進口罪及
    毒品危害防制條例第4條第1項之運輸第一級毒品罪。其與丁○○間有犯意聯絡及行為分擔，為共同正犯。關於其與丙○○販賣第一級毒品海洛因給王信加部分，係犯毒品危害防制
    條例第4條第1項之販賣第一級毒品罪。關於其與丙○○走私
    、運輸及販賣第一級毒品海洛因部分，係犯懲治走私條例第
    2 條第1項私運管制物品進口罪及毒品危害防制條例第4條第
    1 項之運輸、販賣第一級毒品罪。其與丙○○間有犯意聯絡
    及行為分擔，為共同正犯。被告持有毒品之低度行為，為走
    私、運輸及販賣之高度行為所吸收，不另論罪。其先後多次
    走私、運輸及販賣第一級毒品海洛因犯行，時間緊接，犯罪
    構成要件相同，顯係基於概括犯意所為，應依連續犯之規定
    以一罪論。又被告所犯私運管制物品進口罪與運輸第一級毒
    品海洛因罪，係一行為觸犯數罪名，為想像競合犯，應從一
    重之運輸第一級毒品海洛因罪論處。另被告運輸毒品入境之
    目的在於販賣，是其所犯運輸及販賣第一級毒品罪間，具有
    方法目的之牽連關係，為牽連犯，應從一重之連續販賣第一
    級毒品海洛因罪處斷。又被告與丁○○走私、運輸第一級毒
    品海洛因部分，及於93年6月10日與丙○○走私、運輸及販
    賣第一級毒品海洛因部分，雖未經檢察官起訴，惟此部分與
    經起訴之上開有罪部分，有連續犯之裁判上一罪關係，為起
    訴效力所及，本院仍應加以審究。被告上訴指摘原判決不當
    ，雖無理由；惟原判決就上開起訴效力所及部分，漏未審究
    ，尚有未合，仍應撤銷改判。爰審酌被告無視於毒品對於人
    體健康之戕害及國家對於杜絕毒品犯罪之禁令，為圖私利不
    惜販賣毒品，且自境外走私、運輸第一級毒品海洛因至我國
    國境內販賣，對我國國民健康、社會秩序危害至鉅，惟其犯
    罪後曾坦承犯行，態度尚好，且主動供出部分犯行，尚無處
    以極刑之必要等一切情況，量處如主文第2項所示之刑，並
    依刑法第37條第1項之規定，宣告褫奪公權終身，以資懲儆
    。
    按刑法第95條規定，外國人受有期徒刑以上刑之宣告者，得
    於刑之執行完畢或赦免後，驅逐出境。本件被告為越南國籍
    人，雖嫁居臺灣，但尚未取得我國國籍，仍為外國人，竟不
    思謹守本份，反從事販毒之不法勾當，其既受無期徒刑之宣
    告，乃併諭知於刑之執行完畢或赦免後，驅逐出境。
六、扣案之第一級毒品海洛因二小包，合計淨重281.92公克，空
    包裝重92.11公克，海洛因純度34.50%，純質淨重97.26公克
    ，應依毒品危害防制條例第18條第1項前段沒收銷燬之。包
    裹前開海洛因用之糖果罐二瓶、包裝紙二包，為被告所有供
    其犯罪所用之物，此經被告供陳在卷，應依同條例第19條第
    1項之規定沒收。被告販賣毒品所得之5,000元，亦應依同條
    例第19條第1項之規定沒收，如全部或一部不能沒收時，以
    財產抵償之。被告犯罪所使用之0000000000號行動電話，並
    非被告所有；另扣押之行李箱等物，尚難認係供本件運輸毒
    品所用之財物，爰不併為沒收之諭知。
貳、不另為無罪諭知部分：
一、公訴意旨另以：被告基於走私、運輸及販賣第一級毒品海洛
    因之概括犯意，於93年4月12日，自桃園中正國際機場搭乘
    班機前往越南後，於行李中夾藏第一級毒品海洛因，再自越
    南搭乘班機入境桃園中正國際機場，於通過海關檢查後，將
    走私進入我國領域之第一級毒品海洛因留供販賣之用，因認
    被告此部分亦連續涉犯懲治走私條例第2條第1項私運管制物
    品進口罪及毒品危害防制條例第4條第1項之運輸、販賣第一
    級毒品罪嫌。
二、公訴人認被告尚涉有此部分之罪嫌，無非係以被告於偵查中
    之自白，及入出境資料為其證據。然按被告或共犯之自白不
    得作為有罪判決之唯一證據，仍應調查其他必要之證據，以
    察其是否與事實相符，刑事訴訟法第156條第2項定有明文。
    經查被告固於偵查中供稱其於93年4月間，曾受「老王」之
    託，以50,000元之代價，從越南帶毒品到海關云云，公訴
    人即依其自白並參酌入出境查詢結果，認定被告於93年4 月
    12日，自越南走私、運輸第一級毒品海洛因及販賣之行為。
    然被告於本院已明確供稱93年4月12日這一次前往越南並沒
    有攜帶毒品進來，其係於93年3月23日，以50,000元之代價
    ，陪同丁○○前往越南走私、運輸毒品入境等語。是公訴人
    以被告於偵查中之上開供述，認定被告此部分之犯行，容有
    誤會。本應為無罪之諭知，惟公訴人認被告此部分犯行與前
    開起訴有罪之部分，有連續犯之裁判上一罪關係，爰不另為
    無罪之諭知。
據上論斷，應依刑事訴訟法第369條第1項前段、第364條、第299
條第1項前段，懲治走私條例第2條第1項、第11條，毒品危害防
制條例第4條第1項、第18條第1項前段、第19條第1項，刑法第11
條前段、第28條、第56條、第55條、第37條第1項、第95條，判
決如主文。
本案經檢察官翟光軍到庭執行職務。
中    華    民    國    95    年    5     月    9     日
                  刑事庭審判長法  官     謝 志 揚
                              法  官     賴 淳 良
                              法  官     林 慶 煙
以上正本證明與原本無異。
如不服本判判，應於送達後十日內，向本院提出上訴狀。其未敘
述理由者，並應於提出上訴狀後十日內向本院補提理由狀 (須附
繕本)。
                              書記官     林 明 智
中    華    民    國    95    年    5     月    9     日
附錄    本判決論罪科刑法條：
懲治走私條例第2條
私運管制物品進口、出口逾公告數額者，處 7 年以下有期徒刑，
得併科新臺幣 3 百萬元以下罰金。
以犯前項之罪為常業者，處 3 年以上 10 年以下有期徒刑，得併
科新臺幣 5 百萬元以下罰金。
第 1 項之未遂犯罰之。
第 1 項所稱管制物品及其數額，由行政院公告之。
毒品危害防制條例第4條
製造、運輸、販賣第一級毒品者，處死刑或無期徒刑；處無期徒
刑者，得併科新臺幣 1 千萬元以下罰金。
製造、運輸、販賣第二級毒品者，處無期徒刑或 7 年以上有期徒
刑，得併科新臺幣 7 百萬元以下罰金。
製造、運輸、販賣第三級毒品者，處 5 年以上有期徒刑，得併科
新臺幣 5 百萬元以下罰金。
製造、運輸、販賣第四級毒品者，處 3 年以上 10 年以下有期徒
刑，得併科新臺幣 3 百萬元以下罰金。
製造、運輸、販賣專供製造或施用毒品之器具者，處 1 年以上 7
年以下有期徒刑，得併科新臺幣 1 百萬元以下罰金。
前五項之未遂犯罰之。
毒品危害防制條例第18條
查獲之第一、二級毒品及專供製造或施用第一、二級毒品之器具
，不問屬於犯人與否，均沒收銷燬之；查獲之第三、四級毒品及
製造或施用毒品之器具，無正當理由而擅自持有者，均沒入銷燬
之。但合於醫藥、研究或訓練之用者，得不予銷燬。
前項合於醫藥、研究或訓練用毒品或器具之管理辦法，由法務部
會同行政院衛生署定之。
毒品危害防制條例第19條
犯第 4 條至第 9 條、第 12 條、第 13 條或第 14 條第 1 項、
第2項之罪者，其供犯罪所用或因犯罪所得之財物，均沒收之，
如全部或一部不能沒收時，追徵其價額或以其財產抵償之。
為保全前項價額之追徵或以財產抵償，得於必要範圍內扣押其財
產。
犯第 4 條之罪所使用之水、陸、空交通工具沒收之。
中華民國刑法第37條
(褫奪公權之宣告)
宣告死刑或無期徒刑者，宣告褫奪公權終身。
宣告 6 月以上有期徒刑，依犯罪之性質認為有褫奪公權之必要者
，宣告褫奪公權 1 年以上 10 年以下。
褫奪公權，於裁判時併宣告之。
依第 1 項宣告褫奪公權者，自裁判確定時發生效力。
依第 2 項宣告褫奪公權者，自主刑執行完畢或赦免之日起算。
中華民國刑法第95條
外國人受有期徒刑以上刑之宣告者，得於刑之執行完畢或赦免後
，驅逐出境。


司法院資訊處製作；財團法人民間司法改革基金會備份。
